【裁判字號】    99,訴,656
【裁判日期】    990709
【裁判案由】    違反毒品危害防制條例
【裁判全文】
臺灣彰化地方法院刑事判決               99年度訴字第656號
公  訴  人  臺灣彰化地方法院檢察署檢察官
被      告  甲○○
上列被告因違反毒品危害防制條例案件，經檢察官提起公訴（99
年度毒偵字第801 號、第899 號），本院依簡式審判程序判決如
下：
    主    文
甲○○施用第一級毒品，處有期徒刑壹年；又施用第一級毒品，
，處有期徒刑壹年。應執行有期徒刑壹年拾月。
    犯罪事實
一、甲○○前因施用毒品案件，經本院裁定送觀察、勒戒後，因
    認有繼續施用毒品之傾向，再經本院以88年度毒聲字第3966
    號裁定送戒治處所施以強制戒治，復經本院以89年度毒聲字
    第814 號裁定停止戒治，所餘戒治期間付保護管束，迄民國
    89年9 月15日交付保護管束期滿，未經撤銷其停止戒治，而
    視為業已執行期滿釋放，並由臺灣彰化地方法院檢察署檢察
    官以89年度戒毒偵字第1134號為不起訴處分確定。於上開強
    制戒治執行完畢釋放後5 年內，再因施用毒品案件，經本院
    以91年度毒聲字第957 號裁定送強制戒治，於92年5 月22日
    執行完畢；刑事責任部分則經本院以91年度訴字第467 號判
    決分別判處有期徒刑9 月、5 月，應執行有期徒刑1 年1 月
    確定，已於93年6 月4 日縮刑期滿執行完畢。復因施用毒品
    案件，經臺灣高等法院臺中分院以94年度上訴字第1869號判
    決判處有期徒刑1 年2 月確定（第一案）；又因施用毒品案
    件，經臺灣高等法院臺中分院以95年度上訴字第1168號判決
    判處有期徒刑1 年6 月確定（第二案）；再因偽造有價證券
    案件，經臺灣高等法院臺中分院判決判處有期徒刑1 年8 月
    確定（第三案）；復因詐欺案件，經臺灣雲林地方法院以96
    年度虎簡字第280 號判決判處有期徒刑5 月確定（第四案）
    ；另因竊盜案件，經本院以95年度簡上字第186 號判決判處
    有期徒刑1 年2 月確定（第五案）；又因搶奪案件，經臺灣
    雲林地方法院以96年度訴字第104 號判決判處有期徒刑1 年
    2 月確定（第六案）；嗣第二、五、六案經裁定減刑為各有
    期徒刑9 月、7 月、7 月，並定應執行有期徒刑1 年10月確
    定；第一案經裁定減刑為有期徒刑7 月，並與第三案定應執
    行有期徒刑2 年2 月確定；另第四案則經裁定減刑為有期徒
    刑2 月又15日；經入監接續執行後，於98年12月23日縮短刑
    期假釋出監付保護管束（現仍假釋中，尚未執行完畢，不構
    成累犯）。詎其仍不知悔改，復分別基於施用第一級毒品海
    洛因之個別犯意，先於99年4 月4 日晚間7 、8 時許，在其
    位於彰化縣大村鄉○○路75號住處，以將第一級毒品海洛因
    摻入香煙內點火吸食煙霧之方式，施用第一級毒品海洛因1
    次；再於99年4 月16日上午6 、7 時許，在其同上住處，以
    將第一級毒品海洛因摻入香煙內點火吸食煙霧之方式，施用
    第一級毒品海洛因1 次。嗣先於99年4 月6 日上午8 時58分
    許，經臺灣彰化地方法院檢察署觀護人通知其到署採尿，結
    果呈嗎啡陽性反應；再於99年4 月20日上午8 時46分許，經
    臺灣彰化地方法院檢察署觀護人通知其到署採尿，結果呈嗎
    啡陽性反應，而循線查悉上情。
二、案經臺灣彰化地方法院檢察署觀護人報告臺灣彰化地方法院
    檢察署檢察官偵查起訴。
    理    由
一、本案被告甲○○所犯係死刑、無期徒刑、最輕本刑為3 年以
    上有期徒刑以外之罪，其於準備程序就前揭被訴事實為有罪
    之陳述，經受命法官告知簡式審判程序之旨，並聽取其與公
    訴人之意見後，本院認無不得或不宜改依簡式審判程序進行
    之處，爰依刑事訴訟法第273 條之1 第1 項、第284 條之1
    ，裁定由受命法官獨任進行簡式審判程序，合先敘明。
二、上揭犯罪事實，業據被告甲○○迭於偵訊中及本院行準備程
    序與審理時均坦承不諱，且其於99年4 月6 日以及99年4 月
    20日為臺灣彰化地方法院檢察署觀護人通知其到署時所採取
    之尿液，經送鑑驗結果，確呈嗎啡（按一般施用海洛因者會
    在其體內代謝為嗎啡成分殘留，並經由尿液排出）陽性反應
    ，有臺灣彰化地方法院檢察署施用毒品犯受保護管束人尿液
    檢體監管紀錄表及詮昕科技股份有限公司00000000號、0000
    0000號濫用藥物尿液檢驗報告共4 紙附卷足稽附卷可稽，足
    徵被告自白與事實相符，堪予採信。
三、按依毒品危害防制條例第20條第2 項規定觀察、勒戒或強制
    戒治執行完畢釋放後，5 年後再犯第10條之罪者，適用本條
    前二項之規定；又經觀察、勒戒或強制戒治執行完畢釋放後
    ，5 年內再犯第10條之罪者，應由檢察官偵查起訴，毒品危
    害防制條例第20條第3 項、第23條第2 項分別定有明文。而
    參酌該條例第20條第3 項立法理由：「觀察、勒戒或強制戒
    治後5 年後再犯者，顯見前所實施之觀察、勒戒或強制戒治
    已足以遮斷其施用毒品之癮，為期自新及協助其斷除毒癮，
    對此5 年後再犯者爰明定仍適用初犯之規定，先經觀察勒戒
    、強制戒治之程序」及第23條第2 項之立法理由：「經觀察
    、勒戒或強制戒治後5 年內再犯者，其再犯率甚高，原據以
    實施之觀察勒戒及強制戒治既已無法收其實效，爰施以刑事
    處遇」，足見5 年後再犯者，應再適用觀察、勒戒程序，係
    因前所實施之觀察、勒戒或強制戒治已足以遮斷其施用毒品
    之癮，致5 年內未再犯，故再予其自新機會，重啟觀察、勒
    戒程序；如觀察、勒戒或強制戒治執行完畢釋放後5 年內曾
    再犯施用毒品案件，且於再犯後5 年內復有施用毒品犯行，
    則之前戒毒程序顯未能有效遮斷其施用毒品之癮，依前開立
    法意旨，自無再施以觀察、勒戒之必要，應由檢察官偵查起
    訴（最高法院95年度第7 次、97年度第5 次刑事庭會議決議
    參照）。查被告初犯施用毒品案件，經強制戒治執行完畢釋
    放日係89年9 月15日，而本次公訴人起訴被告施用第一級毒
    品之犯罪時間為99年4 月4 日、99年4 月16日所犯，雖距離
    前述強制戒治執行完畢釋放日已逾5 年，然被告於前述強制
    戒治執行完畢釋放日後5 年內，即曾因再犯施用毒品案件，
    經本院以91年度訴字第467 號判決判處有期徒刑9 月、5 月
    ，應執行有期徒刑1 年1 月確定，有臺灣高等法院被告前案
    紀錄表在卷可按，則揆諸前開說明，公訴人就被告本案施用
    毒品之犯行提起公訴，核無違誤，自應由本院依法判決。
四、綜上，本案事證已臻明確，被告上開犯行均堪認定，應依法
    論科。
五、核被告所為，均係犯毒品危害防制條例第10條第1 項之施用
    第一級毒品罪。其為供己施用而於施用前持有海洛因之低度
    行為，均為其施用之高度行為所吸收，均不另論罪。又其上
    開二次施用海洛因之犯行，犯意各別，行為互殊，應予分論
    併罰。爰審酌被告前有違反肅清煙毒條例案件、竊盜、偽造
    有價證券、詐欺、搶奪之前科，素行非佳，又因施用毒品案
    件，二次經法院判刑確定，現仍在假釋中，有臺灣高等法院
    被告前案紀錄表在卷可按，竟復犯本案犯行，足見其自制能
    力尚有未足，有接受相當期間監禁教化之必要，以促其及早
    矯正吸毒惡習；惟念及被告犯罪之動機、目的係因施用毒品
    之習性難以戒除，其犯罪手段主要係戕害自己之身心，對他
    人權益之侵害仍屬有限及犯罪後坦承犯行之態度等一切情狀
    ，分別量處如主文所示之刑，並定其應執行之刑，以示懲儆
    。
據上論斷，應依刑事訴訟法第273 條之1 第1 項、第299 條第1
項前段，毒品危害防制條例第10條第1 項，刑法第11條前段、第
51條第5款，判決如主文。
本案經檢察官王元郁到庭執行職務。
中    華    民    國    99    年    7     月    9     日
                  刑事第四庭    法  官  吳永梁
以上正本證明與原本無異。
如不服本判決應於收受判決後10日內向本院提出上訴書狀，並應
敘述具體理由；其未敘述上訴理由者，應於上訴期間屆滿後20日
內向本院補提理由書( 均須按他造當事人之人數附繕本) 「切勿
逕送上級法院」。
中    華    民    國    99    年    7    月    9     日
                                書記官  許原嘉
附錄本案論罪科刑法條全文：
毒品危害防制條例第10條
施用第一級毒品者，處6 月以上5 年以下有期徒刑。
施用第二級毒品者，處3 年以下有期徒

司法院資訊處製作；財團法人民間司法改革基金會備份。
